【裁判字號】    89,訴,372
【裁判日期】    890727
【裁判案由】    返還土地等
【裁判全文】
臺灣屏東地方法院民事判決  八十九年度訴字第三七二號
    原      告  甲○○
                乙○○○
    共      同
    訴訟代理人  張玉英      住.
    被      告  屏東縣政府  設屏東市○○路五二七號
    法定代理人  蘇嘉全      住.
右當事人間請求返還土地等事件，本院判決如左：
    主      文
原告之訴駁回。
訴訟費用由原告負擔。
    事      實
甲、原告方面：
一、聲明：求為判決被告應將坐落屏東市○○○段一八五之五、一八五之五九、一八
    五之六一地號等三筆合計面積０．０二六０公頃土地重測後改編為明正段一六八
    ０、一六九０、一六八九地號等三筆合計面積０．０二０八公頃重測減少土地面
    積三筆合計０．００五二公頃土地返還原告，並回復屏東市○○○街北區市○○
    ○○路五十三年間都市○○○設道路中心樁位置，確保原告之合法權益。
二、陳述：
(一)原告所有屏東市○○○段一八五之五、一八五之五九及一八五之六一地號等三筆
    土地經被告屏東縣政府於六十七年一月間辦理地籍重測，重測前（一）一八五之
    五地號土地面積０．００一二五公頃，重測後編定為明正段一六八０地號面積０
    ．００九七公頃，減少面積０．００二八公頃。（二）一八五之五九地號土面積
    ０．００七三公頃重測後編定為明正段一六九０地號面積０．００六二公頃，減
    少面積０．００一二公頃。（三）一八五之六一地號土地面積０．００六二公頃
    重測後編定為明正段一六八九地號面積為０．００五０公頃，減少面積０、００
    一二公頃，合計三筆土地共減少面積０．００五二公頃。
(二)原告不服重測結果，公告期間依法向屏東地政事務所申請複丈更正，複丈結果仍
    維持原重測結果，該所稱面積減少係因道路中心樁異動致土地面積減少。經原告
    查詢結果係因建築商人利用重測機會變動道路中心樁位置約二公尺，致原告土地
    面積減少。被告機關將前述土地面積０．００五二公頃利用重測機會割給相對北
    面王賜仁等所有，致其土地共計增加０．００四二公頃，而原告之土地卻因而成
    為畸零地無法申請建築，形同廢地。
(三)本件案經提起訴願、再訴願及行政訴訟，業據行政法院七十一年度判字第七七七
    號判決略以：「乃被告機關歷次檢測，對於原告所爭執之點未加究明，縱五十三
    年間所設中心樁現已無存，惟如屏東地政事務所所稱參考五十三年都市計劃圖之
    中心樁位置，或可認定現有樁位是否與原址相符，則癥結當可解開而息訟，詎被
    告機關仍以補建之中心樁與重測後地籍圖相符認定中心樁並未移動，維持原重測
    結果，原處分自難謂無誤，一再訴願決定遞予維持，亦欠允洽，應將訴願決定、
    再訴願決定及原處分均予撤銷，由被告機關另為適法之處分。」是本案被告機關
    應回復五十三年都市○○○○設道路中心樁位置，返還原告減少之土地。
三、証據：提出重測土地申請異議複丈結果通知書二件、行政法院判決一件、屏東縣
    屏東地政務所函二件、屏東縣政府函二件、台灣省政府地政處函四件及地籍圖謄
    本一件為証。
乙、被告方面：
    本件未行言詞辯論程序，被告亦未提出書狀作何聲明及陳述。
    理      由
一、本件原告起訴主張其所有坐落屏東市○○○段一八五之五、一八五之五九及一八
    五之六一地號等三筆土地經被告機關辦理地籍重測，經重測結果三筆土地共減少
    面積０．００五二公頃。原告不服重測結果，公告期間依法向屏東地政事務所申
    請複丈更正，複丈結果仍維持原重測結果，該所稱面積減少係因道路中心樁異動
    致土地面積減少。本件案經提起訴願、再訴願及行政訴訟，業據行政法院七十一
    年度判字第七七七號判決將訴願決定、再訴願決定及原處分均予撤銷，由被告機
    關另為適法之處分。是本案被告機關應回復五十三年都市○○○○設道路中心樁
    位置，返還原告減少之土地等語。
二、按原告之訴，依其所述之事實，在法律上顯無理由，法院得不經言詞辯論，逕以
    判決駁回之，民事訴訟法第二百四十九條第二項定有明文。又行政處分係屬公法
    行為，國家對於人民之行政處分，無論該處分正當與否，其撤銷或廢止之權，為
    上級官署或行政訴訟法院，普通司法審判機關並無干涉之餘地，如其處分確係有
    效存在，雖內容有不當或違法，在上級官署或行政法院依程序撤銷以前，普通法
    院亦不能否認其效力，亦有最高法院十九年度上字第一二三號判例及五十二年度
    台上字第六九四號判例意旨可資參照。
三、原告主張被告機關應將重測後三筆土地面積減少０、００五二公頃之土地返還原
    告，係基於私法上之法律關係，固屬民事事件，此際法院應就被告主張之行政處
    分是否存在，有無效力而為審究，然其內容有無不當或違法，則非普通法院所得
    審究。經查，本件土地重測之行政處分內容有無不當或違法，業經原告提訴願、
    再訴願、行政訴訟等行政爭訟程序，並經行政院判決將訴願決定、再訴願決定及
    原處分均予撤銷，由被告機關另為適法之處分，有行政法院七十一年度判字第七
    七七號判決可按。是本件行政機關是否另為適法之處分，係屬行政機關之權責，
    要非普通法院可代為處分，且普通法院亦不能否認其效力，而本件系爭土地面積
    是否減少，在於道路中心樁是否移位，應否重新設立道路中心樁，並據以重測土
    地等行政處分，均非普通法院所能決定，是原告起訴主張被告機關應返還系爭三
    筆土地減少之面積云云，在法律上顯無理由，本院自得不經言詞辯論，逕以判決
    駁回之。原告另主張回復屏東市○○○街北區市○○○○路五十三年間都市○○
    ○設道路中心樁位置，核其性質係屬公法上之行政處分，非屬私法上之法律關係
    ，不屬普通法院之權限，爰一併駁回。
據上論給，本件原告之訴為無理由，依民事訴訟法第二百四十九條第一項第一款、第
二項、第七十八條，判決如主文。
中      華      民      國    八十九    年      七      月    二十七    日
                                    臺灣屏東地方法院民事第二庭
~B審判長法官  洪有川
~B法      官  王幸華
~B法      官  黃義成
右為正本係照原本作成。
如不服本判決，應於送達後廿日內，向本院提出上訴狀。
~B法院書記官  徐建功
中      華      民      國    八十九    年      七      月    二十七    日


司法院資訊處製作；財團法人民間司法改革基金會備份。
